最高法院刑事判決　　　　　　九十六年度台上字第四六五０號
上　訴　人　甲○○
上列上訴人因違反槍砲彈藥刀械管制條例案件，不服台灣高等法
院台南分院中華民國九十六年七月四日第二審更審判決（九十六
年度上更(二)字第二０八號，起訴案號：台灣台南地方法院檢察署
九十四年度偵字第二三五三、二五八五、四二二九、四九三五號
），提起上訴，本院判決如下：
    主  文
原判決撤銷，發回台灣高等法院台南分院。
    理  由
本件原判決認定上訴人甲○○明知未經許可，不可製造可發射金
屬或子彈具有殺傷力之改造手槍，竟基於製造改造手槍之犯意，
於民國九十三年十二月間某日，在台南縣新營市老船長玩具店，
以新台幣三千元至五千元不等之代價購得均不具殺傷力之玩具手
槍十五支後，在其台南縣新營市○○路五一一巷七弄三號住處，
以銼刀將其中一支槍枝管制編號0000000000號之仿轉
輪槍外型製造之玩具手槍內之阻鐵去除，貫通槍管，著手改造為
可發射金屬或子彈具有殺傷力之改造手槍，惟因該轉輪手槍之扳
機損壞，無法擊發子彈而未得逞等情。因而撤銷第一審關於此部
分之科刑判決，改判仍論處上訴人未經許可製造可發射金屬或子
彈具殺傷力之改造手槍未遂罪刑。固非無見。
惟查：按客觀上為法院認定犯罪事實及適用法律基礎之證據，雖
已調查而其內容尚未明瞭者，即與未經調查無異，如遽行判決，
仍屬應於審判期日調查之證據未予調查之違背法令。又修正前刑
法第二十六條規定：「未遂犯之處罰，得按既遂犯之刑減輕之。
但其行為不能發生犯罪之結果，又無危險者，減輕或免除其刑。
」現行刑法第二十六條則修正為：「行為不能發生犯罪之結果，
又無危險者，不罰。」此即學理上所謂之不能犯，以行為不能發
生犯罪之結果，又無危險為要件。而不能發生結果與未發生結果
不同，前者絕無發生之可能，為不能犯，後者雖有發生之可能而
未發生，為一般未遂犯；至「無危險」則指行為而言，危險之有
無，以客觀之具體事實認定之。原判決事實認定上訴人「……基
於製造改造手槍之犯意，……以銼刀將其中一支槍枝管制編號0
000000000號之仿轉輪槍外型製造之玩具手槍內之阻鐵
去除，貫通槍管，著手改造為可發射金屬或子彈具有殺傷力之改
造手槍，惟因該轉輪手槍之扳機損壞，無法擊發子彈而未得逞。
」理由則說明上訴人「已有改造玩具手槍之犯罪故意，且已著手
於改造手槍之行為，其所以未能完成改造手槍之行為，一則或係
因被告（上訴人）本身欠缺技術之障礙，一則或係因用以改造之
客體即上開玩具轉輪手槍品質或機械性能欠佳，倘排除上開障礙
情況，從自然科學之觀點而言，被告完成改造該玩具轉輪槍之犯
罪意思並非全然無實現之可能」，而認上訴人為障礙未遂，非不
能犯等語（見原判決第五頁）。惟上訴人於原審堅稱上開玩具槍
並無膛線，槍管甚短，僅約十公分，無法承受火藥之壓力，難認
有改造成具有殺傷力槍枝之可能，並聲請送內政部警政署刑事警
察局鑑定有無可能製造成有殺傷力之槍枝云云（見原審卷第一０
五頁）。而卷附內政部警政署刑事警察局九十四年三月九日刑鑑
字第０九四００二三七四九號槍彈鑑定書所謂：「送鑑定之槍枝
一支（槍枝管制編號0000000000號），係仿轉輪槍外
型製造之玩具手槍（槍管及轉輪已貫通），經檢視其扳機損壞無
法供發射彈丸之用，認不具殺傷力。」乃係就該玩具手槍之「現
狀」為鑑定，至於該玩具槍在客觀上是否絕無可能改造成具有殺
傷力之槍枝，則未經鑑定說明，且此扣案之玩具槍枝是否可能改
造成具有殺傷力之槍枝，乃屬機械學上之專門知識，仍須經專業
機構鑑定判斷，而此亦攸關上訴人罪責之有無，自應調查明白，
詳加釐清。原審未依聲請再送請該局或其他相關機關進行鑑定，
詳加調查，遽為不利於上訴人之論斷，非無調查職責未盡之違法
。上訴人上訴意旨指摘原判決不當，非無理由，應認仍有撤銷發
回更審之原因。又原判決不另為無罪之諭知部分（見原判決理由
丙），基於審判不可分之原則，亦併發回，合予指明。
據上論結，應依刑事訴訟法第三百九十七條、第四百零一條，判
決如主文。
中　　華　　民　　國　九十六　年　　八　　月   三十   日
                      最高法院刑事第四庭
                          審判長法官  莊　登　照
                                法官  黃　一　鑫
                                法官  林　秀　夫
                                法官  徐　昌　錦
                                法官  許　錦　印
      本件正本證明與原本無異
                                      書  記  官
中　　華　　民　　國　九十六　年　　九　　月    五    日
                                                   m
